臺灣屏東地方法院民事判決　九十二年度訴字第六四九號
　　原　　　告　寅○○
　　訴訟代理人　李慶隆律師
　　被　　　告　丙○○
　　　　　　　　乙○○
　　　　　　　　甲○○
　　法定代理人　癸○○
　　　　　　　　辰○○
　　被　　　告　戊○○吳慶明.
　　法定代理人　卯○○
　　被　　　告　丁○○己○○.
　　訴訟代理人　許銘春律師
右當事人間分割共有物事件，本院於民國九十三年九月二十二日言詞辯論終結，判決
如左：
    主      文
被告辛○○、壬○○、庚○○、丑○○○○○○、子○○○○○○、戊○○應就被繼
承人吳慶明所遺坐落屏東縣長治鄉○○○段一七０之九、一七０之五三、一七０之五
四、一七０之五五、一七０之五六地號土地（地目、面積均詳如附表一所示），應有
部分各六分之一辦理繼承登記。
兩造共有坐落屏東縣長治鄉○○○段一七０之九、一七０之五三、一七０之五四、一
七０之五五、一七０之五六地號土地（地目、面積均詳如附表一所示），應依下列方
法分割為：如附圖所示編號Ａ部分面積七八平方公尺歸原告取得；編號Ｂ部分及編號
Ｅ１部分面積分別為一三七平方公尺、五六平方公尺（共一九三平方公尺）歸被告甲○○及乙○○各按應有部分二分之一共同取得；編號Ｃ部分面積一０四平方公尺歸被
告辛○○、壬○○、庚○○、丑○○○○○○、子○○○○○○、戊○○公同共有取
得；編號Ｄ部分面積一一０平方公尺歸被告丙○○取得；編號Ｅ２部分面積一一二平
方公尺歸被告丁○○取得；編號Ｆ部分（道路）面積三十平方公尺歸被告甲○○、乙○○及丁○○各按附表二所載應有部分共同取得。
被告丙○○應給付被告丁○○新台幣萬壹仟伍佰元。
訴訟費用依據附表三所示負擔。
    事實及理由
甲、程序事項部分：
一、本件被告丙○○、乙○○、甲○○、辛○○、壬○○、庚○○、丑○○○○○○
    、子○○○○○○、戊○○均受合法通知，無正當理由，未於言詞辯論期日到場
    ，核無民事訴訟法第三百八十六條各款所列情形，爰依原告聲請，由其一造辯論
    而為判決。
二、被告己○○於本件訴訟繫屬中將為訴訟標的之法律關係移轉於被告丁○○，且於
    民國九十二年十一月十一日以書狀向本院聲請承當訴訟（書狀誤寫為承受訴訟）
    ，並提出土地登記謄本一份為證（見本院卷一第一二六至一三五頁），復經原告
    於九十二年十一月十四日具狀同意丁○○之聲請（見本院卷一第一三八至一四０
    頁），惟被告等人尚未同意丁○○之聲請，爰由本院依民事訴訟法地二百五十四
    條第一項、第二項之規定，以裁定准許丁○○為己○○之承當訴訟人續行訴訟，
    合先敘明。
乙、實體事項部分：
一、原告起訴主張：坐落屏東縣長治鄉○○○段一七０之九、一七０之五三、一七０
    之五四、一七０之五五、一七０之五六地號土地（地目、面積均詳如附表一所示
    ，下稱系爭土地）為原告寅○○、被告丁○○、丙○○、乙○○、甲○○及訴外
    人吳慶明（已死亡）所分別共有，應有部分分別如附表一所示；又被告辛○○、
    壬○○、庚○○、丑○○○○○○、子○○○○○○、戊○○為吳慶明之共同繼
    承人，其等共同繼承吳慶明就系爭土地之應有部分。復因本件共有人無法協議分
    割，且系爭土地並無約定不能分割，亦無使用目的不能分割之情事，兩造未能協
    議分割，故提起本件訴訟，請求准予裁判分割等語。於本院聲明：(一)被告辛○○
    、壬○○、庚○○、丑○○○○○○、子○○○○○○、戊○○應就被繼承人吳
    慶明所遺系爭土地應有部分各六分之一辦理繼承登記。(二)請求兩造共有系爭土地
    合併分割。
二、被告丁○○、丙○○、乙○○、甲○○則均乙：同意分割，對於分割方案沒有意
    見等語置辯。被告辛○○、壬○○、庚○○、丑○○○○○○、子○○○○○○
    、戊○○則未於言詞辯論期日到場或提出準備書狀作何聲明或陳述。
三、按各共有人，除因物之使用目的不能分割或契約訂有不分割之期限者外，得隨時
    請求分割共有物，民法第八百二十三條第一項定有明文。本件原告主張系爭土地
    ，為原告寅○○、被告丁○○、丙○○、乙○○、甲○○及訴外人吳慶明（已死
    亡）所分別共有，應有部分分別如附表一所示；又被告辛○○、壬○○、庚○○
    、丑○○○○○○、子○○○○○○、戊○○為吳慶明之共同繼承人，其等共同
    繼承吳慶明就系爭土地之應有部分之事實，業據其提出土地登記謄本、繼承系統
    表及戶籍謄本各一份為證（見本院卷一第一一至三五頁），應堪信為真實。兩造
    間就共有土地並無不得分割之特約，亦無因其使用目的不能分割之情事，惟兩造
    就分割方法不能達成協議等情，為到庭被告所不爭執，並有土地登記謄本影本在
    卷足稽（見本院卷第六十至六三頁），此部分堪信為實。兩造既無不得分割之特
    約，共有土地亦無因其使用目的不能分割之情形，原告訴請判決分割，核屬允當
    ，自應准許。
四、又分割共有物，性質上為處分行為，依民法第七百五十九條規定，共有不動產之
    共有人中有人死亡時，於其繼承人未為繼承登記以前，固不得分割共有物，惟原
    告因共有人吳慶明之繼承人就系爭土地尚未辦理繼承登記，依法不得為物權之處
    分，於本院審理時請求被告辛○○、壬○○、庚○○、丑○○○○○○、子○○○○○○、戊○○就被繼承人吳慶明所遺系爭土地應有部分各六分之一辦理繼承
    登記，於法並無不合，應予准許。
五、次按，請求共有物之分割，應由法院依民法第八百二十四條命為適當之分配，不
    受當事人主張之拘束，法院則應參酌當事人之聲明、共有物之性質、經濟效用及
    全體共有人利益等公平決定之。經查：系爭土地地目、面積分別如附表一所示，
    現由原告及被告乙○○、丙○○、吳慶明、丁○○所分別使用，被告丙○○、吳
    慶明、乙○○並在系爭土地上建築地上建物使用，此有原告提出之現場照片五張
    附卷可稽（見本院卷一第八一至八二頁），並有本院勘驗現場之勘驗筆錄及委託
    屏東縣屏東地政事務所測量之土地複丈成果圖在卷可憑（見本院卷一第一四二至
    一四七頁），原告及被告丁○○、丙○○、乙○○、甲○○均請求依照現在共有
    人使用現況加以分割，乙○○及甲○○並同意維持共有，且如不足應有部分，其
    等願就系爭土地上之既成道路保持共有等語（見本院卷二第五一頁），是本院考
    量兩造之當事人意願、共有物之使用現狀、分割後之土地整體形狀、經濟效益及
    分割後通行道路之有無等情狀，認其分割方法應為：如附圖所示編號Ａ部分面積
    七八平方公尺歸原告取得；編號Ｂ部分及編號Ｅ１部分面積分別為一三七平方公
    尺、五六平方公尺（共一九三平方公尺）歸被告甲○○及乙○○各按應有部分二
    分之一共同取得；編號Ｃ部分面積一０四平方公尺歸被告辛○○、壬○○、庚○○、丑○○○○○○、子○○○○○○、戊○○公同共有取得；編號Ｄ部分面積
    一一０平方公尺歸被告丙○○取得；編號Ｅ２部分面積一一二平方公尺歸被告丁○○取得；編號Ｆ部分（道路）面積三十平方公尺歸被告甲○○、乙○○及丁○○各按附表二所載應有部分共同取得。
六、又按法院裁判分割共有物，除應斟酌各共有人之利害關係，及共有物之性質外，
    尚應斟酌共有物之價格，倘共有人中有不能按其應有部分受分配，或所受分配之
    不動產其價格不相當時，法院非不得以金錢補償之，最高法院五十七年台上字第
    二一一七號判例參照。系爭土地分割後，各共有人所分得之面積，其中被告丙○○依應有部分比例分配所得之面積為一０五平方公尺，其分得如附圖所示編號Ｄ
    部分面積一一０平方公尺，多五平方公尺；被告丁○○依應有部分比例分配所得
    面積為一三一平方公尺，其分得一二六平方公尺（一一二平方公尺加上十四平方
    公尺），少五平方公尺，此有附圖可稽。而丁○○於本院調查時同意由被告丙○○以金錢補償（見本院卷二第八四頁）。經查附表一所示編號一之系爭土地，原
    告起訴時之公告現值為每平方公尺六千三百元（見本院卷一第一二六頁），本院
    認應以此計算，則丙○○尚應補償丁○○三萬一千五百元。（計算式為：5*6300
    ＝31500）
七、據上論結，本件原告之訴為有理由，依民事訴訟法第七十八條、第八十一條第二
    款、第八十五條第一項但書，判決如主文。
中　　　華　　　民　　　國　　九十三　　年　　　九　　　月　　二十九　　日
                                    臺灣屏東地方法院民事第一庭
~B審判長法官　羅心芳
~B法　　　官　周群翔
~B法　　　官　許蓓雯
右為正本係照原本作成。
如不服本判決，應於收受送達後二十日內向本院提出上訴書狀。
~B法院書記官　黃佳惠
中　　　華　　　民　　　國　　九十三　　年　　　九　　　月　　二十九　　日
~F0
~T48;
附表一：
┌─┬──────────┬──────┬───────┐
│  │地         號       │地     目   │面      積    │
├─┼──────────┼──────┼───────┤
│一│屏東縣長治鄉○○○段│建          │二三○平方公尺│
│  │一七０之九地號      │            │              │
├─┼──────────┼──────┼───────┤
│二│同段一七０之五三地號│建          │二一五平方公尺│
│  │                    │            │              │
├─┼──────────┼──────┼───────┤
│三│同段一七０之五四地號│建          │六五平方公尺  │
│  │                    │            │              │
├─┼──────────┼──────┼───────┤
│四│同段一七０之五五地號│建          │六六平方公尺  │
│  │                    │            │              │
├─┼──────────┼──────┼───────┤
│五│同段一七０之五六地號│建          │五一平方公尺  │
│  │                    │            │              │
├─┴──────────┴──────┴───────┤
│應有部分分別為：                                      │
│丁○○為三００００分之六二五０（即一三一平方公尺）    │
│吳慶明、 丙○○、甲○○、乙○○均為六分之一（吳慶明、 │
│甲○○一０四平方公尺；丙○○、乙○○為一０五平方公尺）│
│寅○○為三００００分之三七五０（即七八平方公尺）      │
└───────────────────────────┘
附表二：
┌──┬────────────┬────────────┐
│    │共  有  人              │應  有  部  分          │
├──┼────────────┼────────────┤
│一  │丁○○                  │三十分之十四            │
│    │                        │                        │
├──┼────────────┼────────────┤
│二  │乙○○、甲○○          │各三十分之八            │
│    │                        │                        │
│    │                        │                        │
└──┴────────────┴────────────┘
附表三：
┌──────────┬─────────────┐
│共  有  人  姓  名  │負  擔  比  例            │
├──────────┼─────────────┤
│寅○○              │九分之一                  │
├──────────┼─────────────┤
│乙○○              │六分之一                  │
├──────────┼─────────────┤
│甲○○              │同右                      │
├──────────┼─────────────┤
│丙○○              │同右                      │
├──────────┼─────────────┤
│辛○○、壬○○、吳豐│同右                      │
│旭、丑○○○○○○、│                          │
│子○○○○○○、吳家│                          │
│宏                  │                          │
├──────────┼─────────────┤
│丁○○              │九分之二                  │
└──────────┴─────────────┘
